【裁判字號】    95,訴,3530
【裁判日期】    951227
【裁判案由】    毒品危害防制條例
【裁判全文】
臺灣臺中地方法院刑事判決              95年度訴字第3530號
公  訴  人  臺灣臺中地方法院檢察署檢察官
被      告  甲○○
上列被告因違反毒品危害防制條例案件，經檢察官提起公訴（九
十五年度毒偵字第四三六六號），本院合議庭裁定進行簡式審判
程序，判決如下：
    主    文
甲○○施用第一級毒品，累犯，處有期徒刑拾月。
    犯罪事實
一、甲○○前於民國八十二年間，因煙毒及違反麻醉藥品管理條
    例等案件，經法院先後判處有期徒刑七年六月、五年二月及
    五月確定，嗣經法院裁定應執行有期徒刑十年確定，於八十
    六年十二月三十一日假釋出監，本應至九十二年六月二十九
    日假釋期間始行屆滿；惟甲○○又因另案遭撤銷假釋，入監
    執行所餘殘刑有期徒刑五年五月二十九日，於九十五年五月
    七日在監服刑期滿執行完畢。又因施用毒品案件，經觀察、
    勒戒後，認有繼續施用毒品之傾向，由法院裁定施予強制戒
    治一年，於九十年三月二十七日停止戒治付保護管束釋放出
    所，至九十年九月二十八日保護管束期滿未經撤銷，視為強
    制戒治執行完畢，並由臺灣臺中地方法院檢察署檢察官於九
    十年十月九日以九十年度戒毒偵字第四九六號為不起訴處分
    確定。詎甲○○仍不知悔改，於上開強制戒治執行完畢釋放
    後五年內，復因吸毒成癮而基於反覆施用第一級毒品之集合
    性犯罪故意，自九十五年八月初起至同年月三十日晚間止，
    以將海洛因摻入香菸中點火燃燒吸食煙氣之方式，在臺中縣
    梧棲鎮菜市場公共廁所內等地，施用第一級毒品海洛因多次
    。嗣於九十五年九月三日晚間十一時三十分許，在臺中縣梧
    棲鎮○○路○段八二七巷十一號前為警查獲，始查悉上情。
二、案經臺中縣警察局清水分局報告臺灣臺中地方法院檢察署檢
    察官偵查起訴。
    理    由
一、被告甲○○於準備程序中，先就上開犯罪事實為有罪之陳述
    ，且所犯係死刑、無期徒刑、最輕本刑為三年以上有期徒刑
    以外之罪，經本院合議庭依刑事訴訟法第二百七十三條之一
    第一項之規定，裁定由法官一人獨任進行簡式審判程序，合
    先敘明。
二、上開犯罪事實，業據被告甲○○於本院審理時坦承不諱，且
    被告於前揭時、地為警查獲後，經警採其尿液送驗結果，確
    呈嗎啡陽性反應（施用海洛因者會在其體內代謝為嗎啡成分
    殘留，並經由尿液排出），有中山醫學大學附設醫院檢驗科
    藥物檢測中心檢驗報告、尿液代號與真實姓名對照表各一份
    在卷可參，足徵被告前揭自白應屬實情。而被告前因施用毒
    品案件，經觀察、勒戒後，認有繼續施用毒品之傾向，由法
    院裁定施予強制戒治一年，於九十年三月二十七日停止戒治
    付保護管束釋放出所，至九十年九月二十八日保護管束期滿
    未經撤銷，視為強制戒治執行完畢，並由臺灣臺中地方法院
    檢察署檢察官於九十年十月九日以九十年度戒毒偵字第四九
    六號為不起訴處分確定等情，有臺灣高等法院被告前案紀錄
    表、刑案資料查註紀錄表、不起訴處分書各一份附卷可按。
    本案事證已臻明確，被告犯行洵堪認定。
三、查施用毒品犯行通常極易成癮，一旦身染毒癮，即有於短時
    內密集施用之傾向，此乃立法者於制定毒品危害防制條例第
    十條第一、二項施用第一、二級毒品罪時所已知，參諸同條
    例就施用毒品者另有施予觀察、勒戒或強制戒治等戒除毒癮
    之保安處分，其理自明。是就業已成癮之施用毒品者而言，
    如將個別施用行為在刑法上逐一評價並分別論處罪刑，恐係
    無視於該種犯罪類型反覆實施之特性，而有使行為人承受過
    度且顯不相當刑罰之疑慮。另觀此次修正刑法刪除第五十六
    條連續犯規定之餘，尚且在修正理由四載明：「至連續犯之
    規定廢除後，對於部分習慣犯，例如竊盜、吸毒等犯罪，是
    否會因適用數罪併罰而使刑罰過重產生不合理之現象一節，
    在實務運用上應可參考德、日等國之經驗，委由學界及實務
    以補充解釋之方式，發展接續犯之概念，對於合乎『接續犯
    』或『包括的一罪』之情形，認為構成單一之犯罪，以限縮
    數罪併罰之範圍，用以解決上述問題。」等語，益見立法者
    亦深知施用毒品犯罪有其本質上之特殊性，非可於連續犯規
    定刪除後，逕將所有施用毒品行為論以數罪併合處罰。而行
    為人一般施用毒品犯行跨越期間甚長，且常見每隔數日才施
    用一次，各次犯行間明顯可分而具有獨立性，核與最高法院
    八十六年台上字第三二九五號判例意旨所稱「數行為於同時
    同地或密切接近之時地實施」之特性並不相符，已難認合於
    「接續犯」之前提要件。至於學理上「包括一罪」概念中，
    與施用毒品之犯罪型態較有關聯者，應屬「集合犯」之態樣
    ，此即依一般社會通念，特定犯罪行為具有反覆實施之特性
    ，立法者於制定刑罰法律之初，亦已認知該種行為類型之反
    覆性，而有意藉由法條中客觀構成要件之行為要素，涵括上
    開具有反覆實施特性之數個犯罪行為，仍僅接受一次刑法之
    評價為已足。本件被告施用海洛因犯罪間隔期間非長，且於
    先前毒品案件服刑期滿出所後未久，旋又再次施用第一級毒
    品海洛因，顯見其毒癮尚未完全戒除，揆諸前揭說明，應係
    構成要件之行為單數，僅受一次之刑法評價，屬「集合犯」
    而論以包括一罪。
四、核被告甲○○前因施用毒品案件，經強制戒治執行完畢並釋
    放後，五年內再度施用第一級毒品海洛因，所為係犯毒品危
    害防制條例第十條第一項之施用第一級毒品罪。被告為供自
    己施用之目的而持有上開毒品，其於施用前後持有海洛因之
    低度行為，應為施用之高度行為所吸收，不另論罪。又被告
    因吸毒成癮，先後多次施用第一級毒品海洛因之犯行，因立
    法者業已考量身染毒癮者反覆施用毒品之特性，乃將特定期
    間內之多數吸毒行為，擬制為法律構成要件之行為單數，為
    集合犯，僅屬包括一罪而受一次之法律評價。查被告前於八
    十二年間，因煙毒及違反麻醉藥品管理條例等案件，經法院
    先後判處有期徒刑七年六月、五年二月及五月確定，嗣經法
    院裁定應執行有期徒刑十年確定，於八十六年十二月三十一
    日假釋出監，本應至九十二年六月二十九日假釋期間始行屆
    滿；惟甲○○又因另案遭撤銷假釋，入監執行所餘殘刑有期
    徒刑五年五月二十九日，於九十五年五月七日在監服刑期滿
    執行完畢，有臺灣高等法院被告前案紀錄表及刑事案件查註
    紀錄表各一份在卷可按。其受有期徒刑之執行完畢，五年內
    故意再犯本件法定本刑有期徒刑以上之罪，為累犯，應依法
    加重其刑。另被告於九十五年八月三十日之施用海洛因犯行
    ，雖未經檢察官詳載於起訴書內，然此因與其餘業經記明公
    訴意旨之施用第一級毒品犯行有集合犯之包括一罪關係，已
    如前述，應為起訴效力所及，基於審判不可分原則，本院自
    應併予審理，附此敘明。爰審酌被告曾因施用毒品犯行接受
    強制戒治及入監服刑，猶未能從中記取教訓，深切體認毒品
    危害己身健康之鉅，反而再次趁隙施用海洛因，足見被告自
    制能力尚有未足，而有接受相當期間監禁教化之必要，以促
    其及早矯正吸毒惡習；惟念及施用毒品固戕害個人健康至鉅
    ，然就他人權益之侵害仍屬有限，及其犯罪目的、手段、於
    本院審理時坦承犯行之態度、施用毒品期間之長短、具有國
    中畢業學歷之智識程度等一切情狀，量處如主文所示之刑，
    以示懲儆。
據上論斷，應依刑事訴訟法第二百七十三條之一第一項、第二百
九十九條第一項前段，毒品危害防制條例第十條第一項，刑法第
十一條前段、第四十七條第一項，判決如主文。
本案經檢察官郭明嵐到庭執行職務。
中    華    民    國    95    年    12    月    27    日
                  刑事第七庭  法  官  高文崇
上正本證明與原本無異。
如不服本判決，應於送達後十日內向本院提出上訴狀（須附繕
本），上訴於台灣高等法院台中分院。
                              書記官  林淑慧
中    華    民    國    95    年  12     月    28    日
附錄本案論罪科刑法條：
毒品危害防制條例第十條第一項：
施用第一級毒品者，處六月以上五年以下有期徒刑。


司法院資訊處製作；財團法人民間司法改革基金會備份。
